臺灣高雄地方法院刑事判決　　　　　　　96年度易字第547 號
公　訴　人　臺灣高雄地方法院檢察署檢察官
被　　　告　丁○○
上列被告因業務侵占案件，經檢察官提起公訴（起訴案號：臺灣
高雄地方法院檢察署95年度偵字第32220 號），於本院準備程序
被告就被訴事實為有罪之陳述，經審判長告知被告簡式審判程序
意旨，並聽取當事人之意見後，本院合議庭裁定由受命法官獨任
依簡式審判程序審理、判決如下：
    主  文
丁○○犯業務侵占罪，處有期徒刑陸月，如易科罰金，以新臺幣
壹仟元折算壹日。緩刑貳年。
    事  實
一、丁○○於民國（下同）94年12月1 日起至95年8 月20日止，
    在高雄市○○區○○路251 號16樓全方衛物業管理有限公司
    （以下簡稱「全方衛公司」）之員工，為「全方衛公司」派
    駐於高雄市○○區○○街56號之京品館大廈管理委員會擔任
    總幹事，負責收受該大樓住戶之管理費及收取京品館大廈管
    理委員會應支付全方衛公司服務費之業務，為從事業務之人
    。竟基於意圖為自己不法所有之犯意，利用業務收款之便，
    接續自94年12月1 日起至95年7 月31日止，向上開大樓住戶
    管理委員會收取管理費新台幣（下同）21萬4627元及該管理
    委員會應支付全方衛公司服務費13萬2425元之業務上持有之
    款項，易持有為所有，予以侵占入己，擅自挪作自己母親安
    養費、家庭生活費之用，總額計34萬7 千52元，足生損害於
    全方衛公司。嗣因遲未將上開管理費、服務費交予全方衛公
    司，經公司法定代理人丙○○發覺有異，始查悉上情。
二、案經全方衛物業管理有限公司訴由臺灣高雄地方法院檢察署
    檢察官偵查起訴。
    理  由
壹、程序方面
一、按除被告所犯為死刑、無期徒刑、最輕本刑為三年以上有期
    徒刑之罪或高等法院管轄第一審案件者外，於法院行準備程
    序進行中，被告先就被訴事實為有罪之陳述時，審判長得告
    知被告簡式審判程序之旨，並聽取當事人、代理人、辯護人
    及輔佐人之意見後，裁定進行簡式審判程序；且受命法官行
    準備程序，與法院或審判長有同一之權限；又簡式審判程序
    之證據調查，不受刑事訴訟法第159 條第1 項、第161 條之
    2 、第161 條之3 、第163 條之1 及第164 條至第170 條規
    定之限制，刑事訴訟法第273 條之1 第1 項、第279 條第2
    項前段、第273 條之2 分別定有明文。
二、查本件被告所犯為死刑、無期徒刑、最輕本刑為三年以上有
    期徒刑以外之罪，且非高等法院管轄第一審之案件，其於準
    備程序就前揭被訴事實為有罪之陳述，經受命法官告知簡式
    審判程序之旨，並聽取當事人之意見後，本院認無不得或不
    宜改依簡式審判程序進行之處，爰依刑事訴訟法第273 條之
    1 第1 項、第284 條之1 ，裁定本件由受命法官獨任進行簡
    式審判程序，合先敘明。
貳、實體方面
一、上揭業務上收取之管理費及京品館大廈管理委員會應支付全
    方衛公司服務費之業務上收取款項侵占事實，業據被告丁○
    ○於本院96年3 月2 日準備程序、審判程序及96年3 月23日
    審判程序中均坦不諱，核與證人即全方衛公司告訴代理人乙
    ○○於95年11月13日、24日偵查時及本院96年3 月23日審判
    中之證述情節大致相符，並有京品館大廈管理費明細、單據
    、存根、存摺影本等資料1 份及存證信函影本1 紙、新光銀
    行95年8 月7 日匯款申請書（見同上署95年度他字第7670號
    卷第16頁至第25頁、本院卷47至56頁）、陳柏廷身分正反面
    影本、臺灣臺中監獄陳柏廷保管款收據、臺灣臺中地方法院
    刑事庭傳票、丁○○身分證正反命影本、千鶴園養護中心收
    據、台北縣立醫院陳劉完妹診斷證明書（見本院卷第23頁到
    29頁）在卷可稽。是被告自白與事實相符，堪予採信，而本
    件事證明確，其犯行洵堪認定。
二、按刑法上之連續犯，係指有數個獨立之犯罪行為，基於一個
    概括的犯意，反覆為之，而犯同一之罪名者而言。倘該項犯
    罪，係由行為人以單一行為接續進行，縱令在犯罪完畢以前
    ，其各個舉動已與該罪之構成要件相符，但在行為人主觀上
    ，各個舉動不過為其犯罪行為之一部分，在刑法評價上，亦
    以視為數個舉動之接續進行，合為包括之一行為予以評價，
    較為合理，則屬接續犯，為包括之一罪，而非連續犯。經核
    被告丁○○係全方衛公司派駐於京品館大廈管理委員會擔任
    總幹事，負責收受該大樓住戶之管理費及收取京品館大廈管
    理委員會應支付全方衛公司服務費之業務，係為執行業務之
    人，其意圖為自己不法之所有，將其上揭業務所持有管理費
    、服務費遲未交予全方衛公司易持有為所有，予以侵占入己
    ，再參之證人乙○○於本院審理中證述：沒有辦法按月計算
    ，只能從94年12月1 日計算至95年7 月31日為止等情以觀，
    是被告本件業務侵占犯行，應係於密切接近之時地實施，侵
    害同一被害人之法益，各行為之獨立性極為薄弱，既依一般
    社會健全觀念，在時間差距上，難以強行分開，則在刑法評
    價上，視為數個舉動之接續施行，包括以一行為予以評價，
    為包括上一罪，而非連續行為，核其所為，係犯刑法第336
    條第2 項之業務侵占罪。
三、爰審酌被告因家中經濟狀況不佳，生活支出入不敷出，竟利
    用職務上機會，接續自94年12月1 日起至95年7 月31日止侵
    占全方衛公司全方衛公司上開管理費21 4,627元及服務費13
    2,425 元，共計347,052 元，其所為實不足取，惟念及其犯
    後坦承全部犯行，且有悔改之意，及其犯罪之動機、方法及
    手段、生活狀況等一切情狀，量處如主文所示之刑，並斟酌
    本件被告職業為臨時工，經濟狀況不富裕等情，有審判筆錄
    可參，乃諭知如易科罰金從輕以新臺幣1,000 元折算1 日，
    以資懲戒。再酌被告前未曾受有期徒刑以上刑之宣告，此有
    臺灣高等法院被告前案紀錄表可按，其因一時貪圖利益，致
    罹刑典，事後已坦承犯行，深具悔意，並經告訴代理人審判
    程序中均坦不諱，核與證人即全方衛公司告訴代理人乙○○
    於本院96年3 月23日審判時指述：我知道被告他兒子被判刑
    入獄，而本件被告有投保誠實險，要等本件判決書，才能申
    領保險金。民事方面可以給被告分期清償，本件也可以等判
    決後向保險公司申請理賠等語綦詳（見本院卷第39頁），且
    被告犯行坦承犯行，深具悔意，並未曾有犯罪前科紀錄，有
    臺灣高等法院被告前案紀錄表在卷可稽，復酌被告母親陳劉
    完妹（民國○ 年○ 月○○日生）本有宿疾，復因急性腦血管意
    外而住院，並於95年9 月20日改為自費療養，於同月22日出
    院而住入千鶴園養護中心迄今，又被告兒子陳柏廷因案入獄
    ，致其家中一時經濟困頓，亦有台北縣立醫院診斷證明書、
    千鶴園養護中心費用收據、被告丁○○身分證影本正反面、
    臺灣高雄地方法院94年度重訴緝字第488 號被告陳柏廷94年
    11月22日刑事庭傳票、陳柏廷身分證影本正反面在卷可佐，
    是本件被告因家中91歲母親陳劉完妹中風腦血管意外而住院
    ，及被告兒子陳柏廷因案入獄，致其家中生活費用經濟一時
    困窘，致罹刑典，且犯後坦認犯行，頗具悔改之意，因此，
    本件被告經此偵審教訓後，當知所警惕，本院認尚無逕對被
    告施以短期自由刑之必要，自可先賦予被告非在監之處遇，
    故上開對被告宣告之刑，本院認以暫不執行為適當，爰諭知
    宣告緩刑二年，用啟自新。
據上論斷，應依刑事訴訟法第273 條之1 第1 項、第284 條之1
、第299 條第1 項前段，刑法第336 條第2 項、第41條第1 項前
段、第74條第1 項第1 款，刑法施行法第1 條之1 ，判決如主文
。
本案經檢察官甲○○到庭執行職務。
中    華    民    國    96    年 　 3    月     27 　 日
                  刑事第三庭  法    官  施添寶
以上正本證明與原本無異。
如不服本判決，應於收受判決書送達之日起10日內，向本院提出
上訴狀。
中    華    民    國    96    年 　 3    月     27 　 日
　　　　　　　　　　　　      書 記 官  王翌翔
附錄本案判決論罪科刑法條
刑法第336條第2項
對於業務上所持有之物，犯前條第1 項之罪者，處6 月以上5 年
以下有期徒刑，得併科3 千元以下罰金。
